【裁判字號】    98,抗,1569
【裁判日期】    981026
【裁判案由】    聲明異議
【裁判全文】
臺灣高等法院民事裁定                  98年度抗字第1569號
抗  告  人  丁○○
            丙○○
            乙○○
            甲○○
上列抗告人因聲明異議事件，對於中華民國98年8月31日臺灣桃
園地方法院98年度執事聲字第8號裁定提起抗告，本院裁定如下
：
    主  文
抗告駁回
抗告費用由抗告人負擔。
    理  由
一、本件抗告人略以：伊等於民國98年6月9日原法院96年度執宙
    字第55544號強制執行事件拍賣如原裁定附表所示之土地所
    有權應有部分各2分之1程序中，以最高標新台幣（下同）
    7,001,688元得標，投標前並已繳納保證金1,197,000元，經
    原法院於98年6月16日送達通知予上開土地之共有人鄭子斌
    ，告知得於10日內依「同樣條件」行使優先承買權後，因鄭
    子斌並未於10日內繳納同額之保證金，自屬未依同樣條件行
    使優先承買權，其等之優先承購權即應消滅，故應由伊等得
    標確定，詎伊等於98年7月1日具狀聲請繳納尾款5,804,688
    元，竟遭原法院（司法事務官）於98年7月15日以裁定駁回
    伊等之聲請，其裁定顯於法未合，伊等自得聲明異議，請求
    廢棄上開裁定云云。經查抗告人係於繳納保證金1,197,000
    元後於上開時間參與投標，並以最高標7,001,688元得標（
    見原法院96年度執宙字第55544號執行卷第175頁）。惟查系
    爭拍賣標的之土地乃為債務人鄭宇清及第三人鄭子斌所共有
    ，各有應有部分2分之1（見上開執行卷第76頁至第79頁所附
    土地登記謄本）。而按土地共有人出賣其應有部分時，他共
    有人得以同一價格共同或單獨優先承購。土地法第34條之1
    第4項定有明文。故原法院於拍賣後旋於98年6月11日發函通
    知鄭子斌於10日內表示是否行使優先承買權（見上開執行卷
    第180頁及第181頁），並經鄭子斌於同年月16日收受送達，
    且於同年6月22日具狀表示願以拍定條件即7,001,688元承買
    系爭土地（見上開執行卷第183頁送達證書及第184頁之聲明
    狀）。核其所聲明承受之土地既為原執行事件所欲拍賣之標
    的，聲明之買賣條件又與原拍定價格相同，故原執行法院准
    共有人鄭子斌以上開條件優先承購系爭不動產，並裁定駁回
    抗告人繳納尾款之聲請，於法並無不合。抗告人對該裁定聲
    明異議，即非有據。抗告人雖以：鄭子斌雖有具狀聲明承購
    ，但並未繳納保證金1,197,000元，故不符土地法上開承購
    規定，不得主張優先承買權云云。惟按土地法第34條之1第4
    項僅規定以同一價格優先承購，並無關於應在強制執行程序
    中同時繳納保證金之規定。至抗告人之所以繳納保證金，乃
    其等為參與強制執行程序中之拍賣投標，而依強制執行法第
    86 條規定所為者，鄭子斌既未參與投標，自不受強制執行
    法上開規定之限制。故抗告人此部分所云，並非可取。從而
    ，原法院所為駁回抗告人聲明異議之裁定，亦無不合。抗告
    論旨仍執詞指摘原裁定不當，聲明廢棄，為無理由。
二、據上論結：本件抗告為無理由，爰裁定如主文。
中    華    民    國    98    年    10    月    26    日
                    民事第十六庭
                        審判長法  官  王聖惠
                              法  官  邱瑞祥
                              法  官  謝碧莉
正本係照原本作成。
本裁定除以適用法規顯有錯誤為理由外，不得再抗告。如提起再
抗告，應於收受後10日內委任律師為代理人向本院提出再抗告狀
。並繳納再抗告費新台幣１千元。
中    華    民    國    98    年    10    月    27    日
                              書記官  李翠齡


司法院資訊處製作；財團法人民間司法改革基金會備份。
